臺灣彰化地方法院民事裁定　100年度事聲字第47號
異　議　人　蕭誠隆
上列異議人與相對人蕭順欽間請求損害賠償事件，異議人對於本
院司法事務官所為中華民國100年3月24日100年度司他字第4號依
職權確定訴訟費用之裁定提出異議，本院裁定如下：
    主  文
異議駁回。
    理  由
一、按當事人對於司法事務官處理事件所為之終局處分，得於處
    分送達後10日之不變期間內，以書狀向司法事務官提出異議
    ；司法事務官認前項異議有理由時，應另為適當之處分；認
    異議為無理由者，應送請法院裁定之；法院認第1項之異議
    為有理由時，應為適當之裁定；認異議為無理由者，應以裁
    定駁回之，民事訴訟法第240條之4第1項前段、第2項、第3
    項定有明文。本件異議人就本院司法事務官於民國100年3月
    24日所為100年度司他字第4號依職權確定訴訟費用額之裁定
    ，於100年3月29日收受送達後，於100年4月1日具狀聲明異
    議，司法事務官認其異議無理由而送請本院裁定，經核與上
    開規定相合，先予敘明。
二、異議意旨略以：異議人與相對人間請求損害賠償事件，經最
    高法院以99年度臺上字第1056號判決廢棄原判決，發回臺灣
    高等法院臺中分院，並於臺灣高等法院臺中分院確定在案，
    則原第一審及第二審判決均已遭廢棄而不存在；異議人經臺
    灣高等法院臺中分院准予訴訟救助，另異議人經財團法人法
    律扶助基金會臺中分會審查決定全部予以扶助等語。
三、按准予訴訟救助，於訴訟終結前，有暫免裁判費及其他應預
    納之訴訟費用之效力，民事訴訟法第110條第1項第1 款定有
    明文。又按經准予訴訟救助者，於終局判決確定或訴訟不經
    裁判而終結後，第一審受訴法院應依職權以裁定確定訴訟費
    用額，向應負擔訴訟費用之當事人徵收之；其因訴訟救助暫
    免而應由受救助人負擔之訴訟費用，並得向具保證書人為強
    制執行，民事訴訟法第114條第1項定有明文。是訴訟救助僅
    係暫緩繳納或支付訴訟費用，並非免除其繳納或支付訴訟費
    用之義務，於該事件終結確定後，仍須向應負擔訴訟費用之
    當事人徵收。又依同法第91條第3項規定，法院依聲請以裁
    定確定之訴訟費用額，應於裁定送達翌日起，加給按法定利
    率計算之利息。其立法理由旨在促使當事人早日自動償付其
    賠償對造之訴訟費用，故在當事人無力支付訴訟費用時，雖
    由國庫暫時墊付，然法院依職權裁定確定訴訟費用額，同屬
    確定訴訟費用額之程序，亦應基於同一理由，而類推適用同
    法第91條第3項規定，加計法定遲延利息。再按第三審律師
    之酬金，為訴訟費用之一部，並應限定其最高額，民事訴訟
    法第第466條之3定有明文。末按，當事人為和解者，其和解
    費用及訴訟費用各自負擔之，但別有約定者，不在此限；和
    解成立者，當事人得於成立之日起3個月內聲請退還其於該
    審級所繳裁判費3分之2，民事訴訟法第84條第1項、第2項定
    有明文。所謂「該審級所繳裁判費」，於發回更審之情形，
    應包括更審前在該審級所繳之裁判費在內，至於更審前所繳
    之第三審裁判費，則不得聲請退還。
四、查本件異議人與相對人蕭順欽間請求損害賠償事件（下稱為
    系爭訴訟事件），經本院96年度訴字第798號判決相對人應
    給付異議人新臺幣（下同）8萬元，並駁回其餘之訴，異議
    人不服提起上訴，經臺灣高等法院臺中分院以98年度重上字
    第39號受理在案，另異議人於臺灣高等法院臺中分院聲請訴
    訟救助，並經臺灣高等法院臺中分院以98年度聲字第21號裁
    定准予訴訟救助，嗣其上訴經臺灣高等法院臺中分院98年度
    重上字第39號判決駁回上訴，異議人不服提起第三審上訴，
    經最高法院99年度台上字第1056號判決將原判決廢棄，發回
    臺灣高等法院臺中分院，異議人與相對人於最高法院發回更
    審後，於臺灣高等法院臺中分院99年度重上更（一）字第28
    號成立訴訟上和解，並約定訴訟費用各自負擔等情，業據本
    院依職權調取上開卷宗核閱屬實。異議人與相對人於最高法
    院發回更審後，於第二審言詞辯論終結前和解成立，固得於
    和解後3個月內聲請退還更審前其於第二審所繳裁判費3分之
    2，惟如上所述，於更審前之第三審裁判費，則不得聲請退
    還，而所謂訴訟費用各自負擔，係指上訴人已繳納之裁判費
    由繳納之人（或應繳納之人）負擔，是故異議人於上訴第二
    審時因獲准訴訟救助而暫免繳納之第二審、第三審訴訟費用
    ，自仍由異議人負擔。又系爭訴訟事件既因成立訴訟上和解
    而終結，則原裁定依上揭民事訴訟法第114條第1項之規定，
    以職權裁定確定訴訟費用額，並向應負擔訴訟費用之異議人
    徵收，於法自無不合。再查系爭訴訟事件第二、三審上訴訴
    訟標的金額均為新臺幣（下同）6,558,905元，第三審律師
    酬金並經最高法院99年度台聲字第681號裁定核定為25,000
    元各節，並經本院核閱上開調取之系爭訴訟訴訟事件卷宗屬
    實。從而，本件應徵第二、三審之裁判費加計第三審律師酬
    金總計為156,888元【計算式：32,972元（98,916元X1/3）
    ＋98,916元＋25,000元＝156,888元】，原裁定認應由異議
    人向本院如數繳納，並類推適用民事訴訟法第91條第3項規
    定，加計法定遲延利息，核無不合。異議意旨以前詞指摘原
    裁定不當，求予廢棄，為無理由，應予駁回，爰依民事訴訟
    法第240條之4第3項規定，裁定如主文。
中    華    民    國   100    年    5     月    31    日
                  民事第三庭    法  官  尚安雅
以上正本係照原本作成。
如不服本裁定，應於裁定送達後10日內，以書狀向本院提出抗告
（須附繕本）。
中    華    民    國   100    年    6     月    7     日
                                書記官  陳文俊